【裁判字號】    98,訴,1259
【裁判日期】    991029
【裁判案由】    偽造有價證券等
【裁判全文】
臺灣基隆地方法院刑事判決              98年度訴字第1259號
公  訴  人  臺灣基隆地方法院檢察署檢察官
被      告  己○○
選任辯護人  黃教倫律師
上列被告因偽造有價證券案件，經檢察官提起公訴（97年度偵緝
450、451號），本院判決如下：
    主  文
己○○意圖供行使之用，而偽造有價證券，處有期徒刑貳年。偽
造之「戊○○」、「甲○○」印章各壹枚、附表編號1 所示偽造
之「戊○○」、「甲○○」簽名、印文及附表編號2 所示本票上
偽造「戊○○」、「甲○○」之發票人部分均沒收。
    事  實
一、己○○於民國87年3 、4 月月間，向其前女友乙○○（更名
    為周穎楹）曾於85年10月30日在位於彰化縣彰化市○○路○
    段838 號彰泰汽車股份有限公司（下稱彰泰汽車公司）購買
    自小客車之業務員丙○○（檢察官另案偵查中），以給付1
    萬元餘款分期付款之購車專案購買自小貨車，該購車專案需
    2 位連帶保證人擔保，並需提供身份證件影本，其中1 人連
    帶保證人名下需有不動產並提供土地、建物所有權狀影本方
    符購車條件，故己○○需覓得2 位連帶保證人，才能以該購
    車專案以1 萬元購買自小貨車。己○○明知其雖已徵得戊○○同意，擔任其購車之保證人，戊○○於87年3 月31日傳真
    身分證、名下位於桃園縣中壢市○○段3112號地號土地及中
    壢市○○街90巷355 之3 號2 樓房屋建物所有權狀予彰泰公
    司之丙○○，然在己○○購車前，戊○○即向己○○表示不
    願意擔任己○○購車之保證人，詎己○○為謀向他人詐購車
    輛，竟意圖為自己不法之所有，基於竊盜之犯意先於87年4
    月前之某日，在其位於彰化縣彰化市○○路租屋處，竊取當
    時與其同住女友之弟甲○○之身分證，待將身分證影印後，
    再將身分證放回原處。己○○將前述分期付款購車專案所需
    要2 位保證人資料備妥後，於87年4 月1 日至位於上址彰泰
    汽車公司向該公司不知情業務員丙○○表示欲以該購車專案
    購買自小貨車，並謊稱已經其已得戊○○、甲○○之同意擔
    任購買該車之連帶保證人，業務員丙○○見己○○已將上述
    購車專案所需2 位連帶保證人資料備妥，業務員丙○○遂在
    福灣企業分期購車申請書上，填寫購車者「己○○」個人資
    料、保證人戊○○、甲○○之資料，己○○並囑丙○○刻「
    己○○」印章，偽刻「戊○○」、「甲○○」之印章，以便
    辦理購車資料之所用。己○○接獲丙○○對保通知於87年4
    月15日至位於上址彰泰汽車公司進行對保時，並基於行使偽
    造私文書之犯意，於附表編號2 所附條件買賣合約之私文書
    中連帶保證人欄上，偽造如附表編號1 所示「戊○○」、「
    甲○○」之簽名，並加蓋由丙○○偽刻之「戊○○」、「甲○○」印章，偽造「戊○○」、「甲○○」印文，並為擔保
    上開貸款，又基於偽造有價證券之犯意，在附表編號2 之本
    票共同發票人欄中，偽造如附表編號2 所示「戊○○」、「
    甲○○」之簽名，並加蓋由丙○○偽刻之「戊○○」、「甲○○」印章，偽造「戊○○」、「甲○○」印文，並將上開
    私文書及本票交予丙○○，而丙○○因己○○與甲○○之姐
    乙○○為男女朋友關係，且己○○前亦擔任乙○○購車時之
    連帶保證人，另戊○○亦係乙○○購車時提供不動產資料之
    連帶保證人，誤認戊○○、甲○○有同意擔任連帶保證人而
    予以辦理對保手續，完成表示以戊○○、甲○○名義擔任購
    買上開車輛之連帶保證人之私文書、本票，藉此偽造該不實
    之福灣企業股份有限公司（下稱福灣公司）附條件買賣合約
    書、本票，持之向代表福灣公司之丙○○，購買車號M5-870
    5 號自用小貨車1 輛，約定總價款為49萬1430元，繳交頭起
    款後餘款分期清償，自87年5 月25日起，至89年3 月25日止
    ，以每月為1 期，每期清償本息1 萬61 0元，福灣企業公司
    因此不疑有詐，誤認己○○已徵得戊○○、甲○○同意出名
    擔任購車之連帶保證人，且確有依約付款之意，指示不知情
    之經銷商彰泰汽車公司，將該車輛交付予己○○，足以生損
    害於戊○○、甲○○及福灣企業公司，嗣因己○○於取得該
    車輛後，僅繳交19期分期款，即不繼續繳納，為福灣企業公
    司持上開本票聲請臺灣臺中地方法院以87年度票字第10420
    號裁定強制執行獲准，並以該確定本票裁定，聲請對戊○○
    、甲○○強制執行，戊○○、甲○○於接獲法院執行命令後
    ，始查知上情。
二、案經甲○○告訴暨戊○○訴由臺北市政府警察局松山分局報
    告臺灣臺北地方法院檢察署呈請臺灣高等法院檢察署檢察長
    令轉臺灣基隆地方法院檢察署檢察官偵查起訴。
    理  由
壹、關於證據能力：
一、按被告以外之人於審判外之言詞或書面陳述，除法律有規定
    者外，不得作為證據，刑事訴訟法第159 條第1 項定有明文
    ，是證人戊○○於警詢時所為之陳述，乃屬被告以外之人於
    審判外之陳述，係屬傳聞證據，被告己○○之等辯護人於準
    備程序中為此證據力之爭執，而公訴人就證人戊○○於警詢
    之證述，並未釋明上開證述有何與刑事訴訟法所定傳聞法則
    例外取得証據能力之特別要件相合，是證人戊○○於警詢時
    之陳述，應無證據能力。
二、按被告以外之人於審判外之言詞或書面陳述，雖不符刑事訴
    訟法第159 條之1 至第159 條之4 之規定，然經當事人於審
    判程序同意作為證據，法院審酌該言詞陳述作成時之情況，
    認為適當者，亦得為證據，刑事訴訟法第159 條之5 第1 項
    定有明文。當事人、代理人或辯護人於法院調查證據時，知
    有刑事訴訟法第159 條第1 項不得為證據之情形，而未於言
    詞辯論終結前聲明異議者，視為有前項之同意，同條第2 項
    亦有明定。本案據以認定被告犯罪事實之證據，部分屬於傳
    聞證據，惟檢察官、被告及其辯護人就該等證據，除上述證
    人戊○○於警詢時所為證述，辯護人爭執其證據能力外，其
    他證據於本院審理程序時均未爭執其證據能力，且迄於言詞
    辯論終結前復未聲明異議，而本院審酌並無違法取證之瑕疵
    ，亦認以之作為證據為適當，故依刑事訴訟法第159 條之5
    第1 項、第2 項之規定，該等傳聞證據均具備證據能力而得
    作為證據。
貳、實體部分：
一、訊據被告己○○對於以戊○○、甲○○為連帶保證人，購買
    車號M5-8705 號自用小貨車之事實固供承不諱，然矢口否認
    有竊盜、詐欺取財、偽造印章、署押、行使偽造私文書、偽
    造有價證券犯行，辯稱：戊○○是將土地、房屋所有權狀傳
    真給業務員丙○○，我購車時，業務員丙○○有跟我說關於
    對保的手續他會去找保証人去談對保的事宜，戊○○同意給
    我作保後，並未打電話拒絕我擔任保證人，我當初是為了要
    作生意才會去福特購買一部自小貨車，頭期款當時我付1 萬
    元，我當時是以正常的手續向福特汽車的業務員辦理分期付
    款的，是要找一個房保、一個身分證保，都齊全我就可以分
    期購車，我確實有經過甲○○、戊○○的同意，以他們擔任
    保證人向福特汽車辦理分期購買汽車，我女友的車也是向福
    特汽車購買汽車，起訴書上面記載是按照先前其女友周穎楹
    購買汽車之模式來辦理，因為福灣公司只是辦理福特汽車貸
    款的公司，本身並無賣車子，我的女友周穎楹是向福特汽車
    買車，貸款的是福灣公司云云。惟查：
  (一)上揭犯罪事實，業據告訴人戊○○、甲○○指訴綦詳，復有
    本票、附條件買賣合約、動產擔保交易付條件買賣設定登記
    申請書、福灣企業分期購車申請書、台中地方法院90年度中
    簡字第11 號 民事判決、彰化地檢署92年度偵字8782號不起
    訴處分書、台中地方法院89年度中簡字第2707號民事判決、
    證人甲○○筆跡、被告己○○筆跡、證人戊○○筆跡、戊○○之土地所有權狀影本、建築改良物所有權狀（97年偵緝字
    450 號卷第83至85、86、87、91、92至93、94至95、150 、
    151 、152 頁、97年偵緝字451 號卷第87-1至88頁）、臺北
    地方法院96年執字第4540號執行命令（96年發查字481 號卷
    第4 頁）、桃園地方法院94年度執字25508 號執行命令、臺
    灣苗栗地方法院89年度執字4465號、5122號執行處通知、台
    中地方法院87年度票字第10420 號民事裁定、確定證明書（
    96年他字1730號卷第14、15至17、18至19頁）在卷可稽。而
    本件福灣企業分期購車申請書上所載日期為87年4 月1 日（
    偵緝450 號偵查卷宗第87頁），附條件買賣合約上證人即業
    務員丙○○所書寫日期則為4 月15日，與被告己○○簽發本
    票上所載申請日期為87年4 月15日相同（同上偵查卷第83頁
    ），另戊○○傳真其身分證、名下位於桃園縣中壢市○○段
    3112號地號土地及中壢市○○街90巷355 之3 號2 樓房屋建
    物所有權狀予彰泰公司之丙○○之日期為31-MAR-1 998（按
    即87年3 月31日），可知本件被告於87年4 月1 日備妥資料
    至位於上址彰泰汽車公司向業務員丙○○表示欲以該購車專
    案購買自小貨車，己○○接獲福特汽車公司業務員丙○○通
    知於87年4 月15日辦理對保手續。
  (二)經臺灣基隆地方法院檢察署檢察官將告訴人戊○○、甲○○
    當庭書寫及調閱渠等在金融機構開戶、新光人壽保險單借據
    所書寫之「戊○○」、「甲○○」署名，連同上開福灣企業
    分期購車申請書、附條件買賣合約書及本票，送請內政部警
    政署刑事警察局鑑定字跡，鑑定結果認戊○○、甲○○當庭
    書寫及在金融機構開戶、新光人壽保險單借據所書寫之署名
    與上開本票上「戊○○」、「甲○○」署名之連筆方式、筆
    劃角度、字體結構均不相符，有該局98年11月8 日刑鑑字第
    09801520 43 號鑑定書可稽（97年偵緝字450 號卷頁257 至
    259 ），足認上開本票上「戊○○」、「甲○○」署名，並
    非告訴人戊○○、甲○○所書寫。
  (三)被告己○○購買本案系爭自小貨車，丙○○辦理對保手續，
    連帶保證人戊○○、甲○○均未在場親自辦理對保手續：
  １證人即本件辦理對保之彰泰汽車公司業務員丙○○於99年10
    月7 日本院審判時具結證稱：「（問：你在87年時從事何職
    業？）從事福特汽車彰化彰泰汽車的業務員。」、「（問：
    87年時被告他有無向你們公司購買一部貨車？）有，當時有
    2 個人，乙○○（更名為周穎楹）、己○○他們2 個人一起
    來看車，其中一個人先買，後來原先買車的那個人介紹另1
    個人來買車，是何人先買車，我忘記了，一台是轎車、一台
    是貨車，被告是買好幫手貨車、乙○○（更名為周穎楹）是
    買轎車LIATA 。」、「（問：這2 個人買車對保的手續，均
    是你辦理的？）福灣公司來跟購車者、保證人對保，福灣公
    司是貸款的公司，原來應該是由福灣公司的人來辦理對保，
    福灣公司都會拜託福特汽車的業務員順便辦理對保手續，福
    灣公司是福特汽車的關係企業，賣福特汽車辦理貸款的業務
    是由福灣公司辦理，如果我有簽名的話，就是我辦理對保，
    我要看本票才知道是不是我辦理的。」、「（問：聲請提示
    450 號偵查卷第83至87頁，附條件買賣契約書、動產擔保交
    易附條件買賣設定登記申請書，上面丙○○的簽名是否是你
    本人所簽？）是。上面有我的簽名，就是我對保的沒錯。」
    、「（問：你對保是你本人到場，還是以電話聯繫？）車主
    要買車，如果用現金就不用保證人，如果要辦理貸款就要提
    供擔保，我印象中，我擔任汽車業務員賣了5 、600 台車，
    有的本票我是交給車主去請保證人簽名、蓋章，有的是我當
    場對保，就是車主未到場下，由我去找車主的保證人去辦理
    對保，我要看到人，才知道我有沒有看過這個人有無當場對
    保，今日在庭的證人甲○○我有見過（當庭指認），簽本票
    的程序是由購車者己○○先簽名，然後出示保證人的身分證
    或影本先行核對是否為本人，我有看到甲○○、戊○○他們
    2 人，但他們2 人有無在本票上面當著我的面簽名我現在忘
    記了，福灣公司都會先詢問保證人是否願意當保證人，都有
    電話錄音，且保證人都會提出保證的資料如不動產所有權狀
    等資料、身分證影本等，福灣公司都先電話詢問過並審核後
    ，我才會通知購車人及保證人到公司或購車車主的住所辦理
    對保手續。我可以確定甲○○、戊○○都是本件被告的保證
    人，因為我有打電話通知他們2 人對保，公司電話都會錄音
    ，而且甲○○、戊○○都有提供資料，所以我可以確定他們
    都是被告購車的保證人。」、「（問：通知保證人到場後，
    你會把本票、附條件買賣合約、動產擔保交易附條件買賣設
    定登記申請書，你會把文件拿給保證人看嗎？）偵查卷第83
    頁本票上面沒有我的簽名，第84頁附條件買賣合約上面的丙○○是我的簽名、第85、86頁其他約定事項、設定申請登記
    書沒有我的簽名、第87頁福灣企業分期購車申請書業務代表
    的簽名不是我簽名的。我會拿本票、附條件買賣合約，會拿
    給保證人簽名，設定登記申請書只會拿給己○○看。」（見
    本院99年10月7 日審判筆錄）等語。證人丙○○證述，福灣
    公司都會先詢問保證人是否願意當保證人，都有電話錄音，
    經本院向福灣公司函詢，經該公司於99年9 月2 日刑事陳報
    狀，載明福灣公司於87年間並無錄音設備即記錄，無從提供
    該檔案資料等語，有該刑事陳報狀在卷可稽，又證人丙○○
    證述，有打電話予證人戊○○、甲○○要對保，此情均為證
    人戊○○、甲○○所否認，並無其他佐證可以證明。是僅依
    照證人丙○○之證述，均不足以證明證人戊○○、甲○○確
    實同意擔任被告己○○購車之連帶保證人。
  ２被告己○○於98年5 月5 日檢察官偵訊時供稱：「我是說
    我分期付款買車，丙○○說分期公司會自己對保，叫我資料
    給他，對完保後，我才能買車，後來他們說對保完成，叫我
    拿頭期款去拿車我才去拿，我自始至終沒有必要或能力，叫
    賣車的業務幫我作資料」（見97年偵緝字450 號卷第106 至
    107 頁）等語；99年1 月19日本院準備程序時供稱：我購
    車時，業務員丙○○有跟我說關於對保的手續他會去找保証
    人去談對保的事宜，我當時是以正常的手續向福特汽車的業
    務員辦理分期付款的，是要找一個房保、一個身分證保，都
    齊全我就可以分期購車等語；99年10月7 日本院審判時供
    稱：我沒有把握說丙○○有找甲○○、戊○○他們2 人來對
    保，我只有聽說丙○○有去找戊○○，不知道是聽丙○○還
    是戊○○講的，我沒有看到丙○○有找甲○○對保，乙○○
    買轎車是先付頭期款1 萬元就把車子牽回來，我也是跟她一
    樣的模式去公司把名簽一簽就把貨車牽回來。我第一次去看
    車，第二次去丙○○公司簽名，第三次是牽乙○○『你愛他
    』的車，再來我是跟乙○○一起去公司看車，看完車後，丙○○跟我說要1 萬元，隔了幾天我拿了1 萬元到丙○○公司
    簽一些資料，簽好名後沒有多久，丙○○打電話給我說，可
    以去牽車了，對保是由丙○○搞定的，對保的事情，我都不
    知道等語（見本院99年10月7 日審判筆錄）。綜合被告己○○警詢、偵訊及本院審判時供述，其僅有提供購買自小貨
    車連帶保證人之相關資料，及證人即彰泰汽車公司業務員丙○○叫伊拿一萬元即到公司簽一簽資料就牽車，對保手續則
    由證人丙○○自行辦理，依照被告己○○之供述，辦理對保
    僅有被告與丙○○在場，並由被告在對保之文件簽名而已。
  ３證人戊○○於97年12月9 日偵訊時具結證稱：「（問：你
    認識在庭之己○○嗎？）認識十幾年了，但約十年沒見過了
    。」、「（問：你有提供你的證件給己○○嗎？）太久了，
    不是很清楚。」、「（問：你有同意己○○要當他購買汽車
    的保證人嗎？）沒有，之前他女朋友買車時，有找我作保，
    我有同意並作保。後來己○○自己要買車，他有問我是否要
    當保證人，我沒有同意。」、「（問：你有同意己○○，和
    甲○○一起當本票發票人？）沒有，我完全不知道這個事。
    」、「（問：十年前，己○○有問你是否同意當他買車的保
    證人嗎？）己○○他女朋友買車，因為他女朋友是我前妻的
    表姐，所以我有答應。後來己○○也要買車，有跟我提過要
    找我一樣當保證人，但是我沒有答應他，後來他買新車，我
    覺得很奇怪，他不是要找我當保證人，但是沒有銀行來找我
    對保，我打電話問己○○，當時他說，他已經找別人作保。
    」（97年偵緝字450 號卷頁44至48）等語；99年3 月4 日
    本院審判時具結證稱：「（問：業務代表丙○○有無就被告
    購買福特汽車辦理貸款之事，有無跟你聯絡過？）都沒有。
    」（見本院99年3 月4 日審判筆錄）等語；99年10月7 日
    本院審判時具結證稱：「（問：對證人丙○○所言，有何意
    見？提示並告以要旨）跟事實不符，我都沒有到場，我也沒
    有見過丙○○，丙○○沒有打電話給我，也沒有福灣公司的
    人打電話給我，對保的事情，我都不知道。」（本院99年10
    月7 日審判筆錄）等語。
  ４證人甲○○於98年5 月26日檢察官偵訊時具結證稱：「（
    問：有無人曾經找你對保過？）沒有，我是開庭才知道我有
    一張身分證影本被己○○拿去彰化作人保。」（97年偵緝字
    450 號卷第117 頁）等語；99年3 月4 日本院審判時具結
    證稱：「（問：你知道被告在87年有向福特公司購買壹台小
    貨車？）當時不知道，我是直到法院寄給我裁定資料我才知
    道，裁定內容就是我擔任人保，要強制執行我的財產，我看
    資料我才知道是被告買車子由我當人保，戊○○當房保。」
    、「（問：當時有無任何人找你對保？）沒有。」、「（問
    ：是否認識在福特公司當業務的丙○○？）不認識。」「（
    問：聲請提示451 號偵查卷83至87頁，本票、附條件買賣合
    約書、分期購車申請書這些文件上面你的簽名、印文，這簽
    名是不是簽的，印文是不是你蓋的？）都不是我簽的名字，
    也不是我蓋的章。」（見本院99年3 月4 日審判筆錄）等語
    ；99年10月7 日本院審判時具結證稱：「（問：在87年4
    月15日時，你有跟戊○○、丙○○、己○○，在己○○的住
    處辦理己○○買小貨車對保之事嗎？）沒有。」（見本院99
    年10月7 日審判筆錄）等語。
  ５綜上所述，證人即彰泰汽車公司業務員丙○○證稱，有為完
    整之對保手續，核對購車者己○○、連帶保證人戊○○、甲○○之年籍資料，及請購車者及連帶保證人在附條件買賣合
    約及本票上簽名云云，然此情為被告己○○所否認，被告己○○供稱，業務員丙○○叫伊去公司簽一簽資料，並沒有看
    到證人甲○○、戊○○對保等語，另證人戊○○、甲○○則
    證稱，均未接獲電話要對保，並沒有辦理對保手續等語，雖
    證人丙○○當庭指認，對保當時確有對證人甲○○進行對保
    程序，並表示證人甲○○係被告己○○當時之女友乙○○之
    弟，然對於本院99年10月7 日當日庭期遲到之證人戊○○卻
    不能指認有為其辦理對保手續，並表示沒有見過證人戊○○
    ，依照證人丙○○所述其經手販賣之自小客車有5 、600 台
    ，本案被告己○○購車87年4 月間之時間迄今已經相隔12年
    餘，如何能明確指認僅有對保一面之緣之證人甲○○，且證
    人戊○○在之前86年11月間還擔任被告己○○之前女友乙○○向證人丙○○購車提供擔保之連帶保證人，證人丙○○已
    經為證人戊○○辦理對保過，此情亦為證人戊○○所坦認，
    有提供不動產所有權狀影本擔任被告己○○前女友購車之連
    帶保證人等語。且證人丙○○於本院審判時表示證人戊○○
    很好認，而證人丙○○於本院審判時竟不能指認在庭之戊○○，有為證人戊○○進行對保，是證人丙○○上述關於被告
    己○○購車有進行完整之對保手續云云，顯難採信。從而益
    足以證明，證人戊○○、甲○○未親自於證人丙○○辦理對
    保時在附表編號1 所示之附條件買賣合約私文書及附表編號
    2 所示之本票上簽名、蓋章。又依照被告己○○警詢、偵訊
    及本院審判時供述，其僅有提供購買自小貨車連帶保證人之
    相關資料，及證人即彰泰汽車公司業務員丙○○叫伊拿一萬
    元即到公司簽一簽資料就牽車，對保手續則由證人丙○○自
    行辦理，足認本件被告己○○向彰泰汽車公司購買自小客車
    ，向福灣公司辦理分期貸款，應係由證人丙○○與被告己○○進行對保之手續。
  (四)證人甲○○並未同意或授權，擔任被告購買自小貨車之連帶
    保證人：
  １證人周穎楹（原名乙○○）於98年5 月26日偵訊時具結證稱
    ：「（問：你80幾年間有買車嗎？）有，1997年左右，車還
    在，我在開。」、「（問：你跟誰買的？）彰化跟一家叫福
    特的公司買的。」、「（問：店名叫什麼？）我忘了，在彰
    化。」、「（問：是福灣？）貸款是跟福灣公司貸款，但買
    車是另外一家賣車的公司。」、「（問：那家賣車的公司在
    哪裡？）在彰化，公司名字我忘了，我昨天有找當時買車的
    資料，但因為太久找不到。」、「（問：在彰化哪裡？）彰
    化市還是員林？）可能是在彰化市，但我不確定，當初買車
    市己○○跟戊○○幫我作保，戊○○是提供房保，己○○提
    供人保，之後交給業務員丙○○，當時只要交一萬元就可以
    牽車，其他是貸款，貸款由業務員丙○○幫我辦，我印象很
    深是必需要簽名，我親自簽，己○○也親自簽，但戊○○沒
    到場，我問丙○○怎麼辦，丙○○說會再去找戊○○對保。
    」（見97年偵緝字450 號卷第113 至121 頁）等語，而福灣
    公司陳報狀載明乙○○汽車貸款資料因年代久遠已銷燬，此
    有福灣公司陳報狀在卷可稽（附本院卷），並有本院向交通
    部公路總局臺北區監理所基隆監理站函請檢送乙○○購車相
    關資料，經該站以99年4 月22日北監基一字第0990004492號
    函載明：「主旨：乙○○（車籍資料尚登錄：周穎楹）所有
    車號M5 -1392相關資料案，經查該車86年11月18日附條件買
    賣設定已於90年11月19日辦理註銷，設定及塗銷申請書已逾
    保存年限報請銷燬在案，檢送該車之車籍查詢、異動歷史、
    車主歷史查詢表、動保交易歷史查詢供參。」等語，此有交
    通部公路總局臺北區監理所基隆監理站上開函文在卷可稽，
    依照前述函文所示，足認證人乙○○係於86年11月18日附條
    件買賣設定，應係該日前後向彰泰汽車公司業務員丙○○購
    買自小客車，又依照上開函文檢附汽車查詢資料，發照日期
    為86年10月30日，堪認證人乙○○係於86年10月30日購買自
    小客車。關於證人周穎楹向彰泰汽車公司業務丙○○購買前
    述自小客車之情形，經核與被告供述，及證人戊○○、丙○○證述之情節相符，關於對保之程序均需購車者及連帶保證
    人親自簽名、蓋章等情，亦經證人周穎楹、丙○○、戊○○
    及被告供述明確，是被告於87年3 、4 月間，尋證人乙○○
    以上述購車專案模式，購買本案系爭車輛，對於購買之流程
    應該知之甚詳。依照被告於99年3 月4 日本院審判時供述，
    我跟甲○○的姐姐乙○○住在彰化租屋處，至少2 年以上，
    以當時我要買車有無跟他們講，以當時我們大家住在一起，
    大家的情感，我一定有親口跟他及他姐姐講過，我還記得我
    曾用我買來的貨車載他及他姐姐一起到彰化市等語（見本院
    99年3 月4 日審判筆錄），依照被告前開所述，既然被告擔
    任當時其女友乙○○於86年11月18日前後購車之連帶保證人
    ，被告係於87年4 月1 日備妥資料，至彰泰汽車公司填寫分
    期購車申請書欲以購車專案購買自小貨車，被告與證人乙○○購車之時間相隔不到半年，則被告為何不以其當時同居之
    女友乙○○其購買自小貨車之連帶保證人，還要以女友之弟
    即甲○○之名義擔任購買自小貨車之連帶保證人，其中必有
    緣由，既然以其女友乙○○之弟甲○○擔任連帶保證人，依
    照被告供述，當時與其女友乙○○及其弟甲○○同居在彰化
    市○○路，則何以被告於87年4 月15日對保時何不與證人甲○○一起在彰泰汽車業務員丙○○前進行對保程序，則證人
    甲○○是否同意擔任被告購買自小貨車之連帶保證人顯有疑
    問？
  ２證人周穎楹（原名乙○○）於98年5 月26日偵訊時具結復證
    「（問：你知道己○○買車有找誰做保？）我不知道，己○○沒跟我講。」、「（問：你知道己○○87年間有買車？）
    那時我已經跟他分手了。」、「（問：買車前多久你記得嗎
    ？）應該是買車前一年」、「（問：你何時搬離彰化那邊？
    ）我跟己○○一起在彰化市○○路租屋，當時甲○○有一起
    來住，在那邊住了一段時間，己○○買車我完全不知道，後
    來甲○○收到傳票，還有戊○○打電話問我說怎麼都沒去繳
    錢，我才知道。」、「（問：己○○買車是87年4 月間，你
    何時搬離彰化租屋處？）應該是85、86年左右。」、「（問
    ：甲○○有跟你一起搬離嗎？）我和己○○吵架後，甲○○
    他有跟我一起離開，但我們還有留一些東西在那裡，我有帶
    甲○○去搬過東西，甲○○事後有無再跟己○○聯絡我不曉
    得。」、「（問：你當時知道己○○以甲○○及戊○○為保
    人去買車？）不知道。」（見97年偵緝字450 號卷頁118 至
    120 頁）等語。證人周穎楹上開證述，關於如何與被告分手
    ，並攜同其弟離開被告己○○位於彰化市○○路之租屋處等
    情，經核與證人即乙○○之弟甲○○於偵訊、及本院審判時
    證述之情節相符，若當時被告還與證人乙○○為男女朋友同
    居在被告租屋處，證人甲○○亦與其等同住，則被告購車自
    可找乙○○擔任其保證人即可，或徵得證人甲○○之同意來
    擔任連帶保證人。據此，證人周穎楹上開證述應堪採信，是
    被告購買本案系爭自小貨車時，被告業已與證人乙○○分手
    ，證人乙○○與甲○○並已經離開被告己○○之租屋處，是
    被告前開辯解，我跟甲○○的姐姐乙○○住在彰化租屋處，
    至少2 年以上，以當時我要買車有無跟他們講，以當時我們
    大家住在一起，大家的情感，我一定有親口跟他及他姐姐講
    過，我還記得我曾用我買來的貨車載他及他姐姐一起到彰化
    市云云，顯難採信。而被告既然與證人乙○○感情生變，大
    吵後證人乙○○攜同其弟甲○○離開被告位於彰化市○○路
    之租屋處，衡情證人甲○○應不會同意擔任被告己○○購車
    之連帶保證人，據此足以證明被告確實並未經證人甲○○之
    同意或授權，而以證人甲○○之名義擔任被告購車之連帶保
    證人，是被告辯稱購買自小貨車有經過證人甲○○之同意，
    要屬事後卸責之詞，委無足採。又因被告己○○購車前曾與
    乙○○及甲○○同居在被告位於彰化彰南路租屋處等情，業
    據被告供承在卷，核與證人乙○○、甲○○證述之情相符，
    是被告利用與機會趁機竊取甲○○身分證件影印取得影本資
    料後歸還原處，應符常情。
  (五)證人戊○○並未同意或授權，擔任被告購買自小貨車之連帶
    保證人：
  １關於證人戊○○如何於86、87年間，先擔任被告己○○女友
    乙○○購車提供不動產所有權狀影本之連帶保證人，之後被
    告己○○請其擔任購買自小貨車提供不動產所有權狀影本之
    連帶保證人，其本允許並傳真不動產所有權狀及其證件影本
    予彰泰汽車公司等情，業據證人戊○○於偵訊、本院審判時
    證述明確：
    於97年12月9 日檢察官偵訊時具結證稱：「（問：你有同
      意己○○要當他購買汽車的保證人嗎？）沒有，之前他女
      朋友買車時，有找我作保，我有同意並作保。後來己○○
      自己要買車，他有問我是否要當保證人，我沒有同意。」
      、「（問：你有同意己○○，和甲○○一起當本票發票人
      ？）沒有，我完全不知道這個事。」、「（問：十年前，
      己○○有問你是否同意當他買車的保證人嗎？）己○○他
      女朋友買車，因為他女朋友是我前妻的表姐，所以我有答
      應。後來己○○也要買車，有跟我提過要找我一樣當保證
      人，但是我沒有答應他，後來他買新車，我覺得很奇怪，
      他不是要找我當保證人，但是沒有銀行來找我對保，我打
      電話問己○○，當時他說，他已經找別人作保。」（見97
      年偵緝字450 號卷第44至48頁）等語。
    於98年5 月26日檢察官偵訊時具結證稱：「（問：你曾幫
      周穎楹作買車的擔保人？）是。」、「（問：你曾答應己○○要當其買車的保證人，後來又變不同意？）應該沒有
      算答應，她有跟我講過這件事，後來不了了之。」、「（
      問：他跟你講的時候你有答應嗎？）沒有。」、「（問：
      提示北檢96年發查字第481 號第11頁，你在松山分局警詢
      時，說原本答應為己○○做擔保，所以你傳真房屋及土地
      權狀等資料給福灣公司，讓己○○辦理貸款，你有何意見
      ？）我不是很記得，會不會是我幫周穎楹作保買車，把兩
      件事情混在一起，這時間的確蠻久。」、「（問：你現在
      記得起來當時己○○找你作保的情形嗎？）他是用打電話
      的，應該有叫我傳資料，那時應該有傳，但後來我沒有答
      應幫他作保。」、「（問：你後來如何沒有答應幫他作保
      ？）在他買車之前，應該是我打電話給他，我說我不想作
      保，她說他買車也不需要我幫他作保，我想他應該不需要
      我幫他作保。」、「（問：你為周穎楹作保時，有傳真房
      屋權狀等資料給周穎楹？）這二件事情很接近，我記得不
      很清楚。」（97年偵緝字450 號卷第113 至121 頁）等語
      。
    於99年3 月4 日本院審判時具結證稱：「（問：被告在87
      年貸款買車之事，你是否知情？）知情。」、「（問：當
      時有無同意當他的購車保證人？）之前我是有同意答應他
      作保，被告請我傳真身分證、房屋所有權狀，被告是有給
      我一的傳真電話，當我傳真後，我覺得不太好，我就打電
      話給被告告訴他我不同意擔任他的保證人，被告他還跟我
      說他買車子不用我擔任他的保證人。」、「（問：你說你
      覺得不太好改變心意，理由為何？）因為之前我聽我前妻
      的表姐說，我前妻的表姐有跟他表妹說，被告之前常常跟
      別人做生意，先把合夥的事情講的很好，之後都不了了之
      ，害被告的合夥人都虧錢，所以我才改變心意。」、「（
      問：你改變心意之後，你有無叫被告把你傳真的身分證、
      所有權狀等資料拿回來？）沒有。」、「（問：既然被告
      告訴你說不需要你擔任保證人，你有無問被告為何一開始
      要找你當保證人？）因為他之前的女友買車，是我找我擔
      任保證人，所以被告購車就問我可不可以擔任他買車的保
      證人。」、「（問：根據周穎楹在偵訊時表示她購車時，
      是找丙○○辦理貸款，你是否認識丙○○，有無看過？）
      我不認識丙○○，但是我有去對保過一次。我的印象是去
      福特公司對保，我當時是住在中壢，周穎楹當時是住彰化
      ，她是在彰化買車，我是利用出差去彰化的福特汽車公司
      對保。」、「（問：周穎楹買車丙○○是用電話跟你聯絡
      ？）我印象中，丙○○沒有打過電話給我，是周穎楹打電
      話給我叫我何時到彰化福特公司去對保，我去彰化對保時
      周穎楹也有在場吧，我記得是有人陪同我去，應該是她，
      我應該是86年去對保的，詳細的月份我不記得，我記得周
      穎楹買車沒有多久後，被告也購買本案的自小貨車，買這
      2 部車子的時間相隔沒有很久。」、「（問：本案你的身
      分證、2 份權狀影本，有無交給丙○○或是被告？（提示
      上開偵查卷第89、90、87─1 、88）沒有親手拿給被告，
      有傳真過一次，是被告叫我傳真的，我傳真給何人我不記
      得，傳真的那次是否是被告的前女友或是本案被告要買車
      ，我不記得。」（見本院99年3 月4 日審判筆錄）等語。
    於99年10月7 日審判時具結證稱：、「（問：不動產的資
      料是你傳真給福特或福灣公司的嗎？提示房屋所有權狀等
      資料）我有傳真過，我傳給哪家我沒有印象。」等語。
    綜合證人戊○○偵訊、本院歷次審判之證述，前後證述之
      情節大致相符，而證人戊○○證述其有傳真上開名下位於
      土地、建物所有權狀予彰泰公司之日期為87年3 月31日，
      本件被告向業務員丙○○以專案購買自小貨車，由業務員
      丙○○分期購車申請書上所載日期為87年4 月1 日，均詳
      如前開(一)所述，堪信證人戊○○證述、被告供述，關於被
      告己○○請其擔任購買自小貨車提供不動產所有權狀影本
      之連帶保證人，其允許並傳真不動產所有權狀及其證件影
      本予彰泰汽車公司等情係屬真實。證人戊○○證述，擔任
      證人乙○○以專案購買自小客車提供不動產所有權狀影本
      等情，亦核與證人乙○○證述之情節相符。又證人乙○○
      證稱，購車時，貸款由業務員丙○○幫我辦，我印象很深
      是必需要簽名，我親自簽，己○○也親自簽，但戊○○沒
      到場等情，經核與證人戊○○證述，其係周穎楹打電話給
      我叫我何時到彰化福特公司去對保等語，亦大致相符因證
      人乙○○購車之時間在86年10月30日，被告購買自小貨車
      對保之時間係在87年4 月15日，距離審理時已經相隔12、
      13年之遙，很難要求證人與被告間必須陳述一致相符，故
      證人戊○○、乙○○證述均堪採信。又本院為發現真實函
      福灣公司檢送證人乙○○購車貸款之資料，經福灣公司以
      99年4 月20日刑事陳報狀載明，乙○○汽車貸款資料因年
      代久遠已銷燬等語（附本院卷），附此敘明。另本件被告
      己○○向彰泰汽車公司購買自小客車，向福灣公司辦理分
      期貸款，係僅由證人丙○○與被告己○○進行對保之手續
      ，亦詳如前述。既然證人戊○○於87年3 月31傳真上開名
      下位於土地、建物所有權狀予彰泰公司，俾便被告向彰泰
      汽車公司提出購車之申請，則被告於87年4 月15日與業務
      員丙○○辦理對保時，證人戊○○竟未一同辦理，而僅由
      被告己○○1 人與業務員進行對保之手續，衡情證人戊○○應無同意擔任本件連帶保證人甚明。且證人戊○○證述
      ，當時聽聞我前妻的表姐乙○○說，我前妻的表姐乙○○
      跟他表妹說，被告之前常常跟別人做生意，先把合夥的事
      情講的很好，之後都不了了之等語，益足以證明證人戊○○無意擔任本件連帶保證人，且證人即業務員丙○○均表
      示並未見過證人戊○○，並表示證人戊○○很好認等語（
      見本院99年10月7 日審判筆錄），是證人戊○○證述，傳
      真上開名下位於土地、建物所有權狀予彰泰公司後，其有
      向被告己○○表示不願意擔任物上之連帶保證人1 節，應
      堪採信。
  ２承上所述，依照前開(二)所述，證人戊○○、甲○○未親自於
    證人丙○○辦理對保時在附表編號1 所示之附條件買賣合約
    私文書及附表編號2 所示之本票上簽名、蓋章，本件被告己○○向彰泰汽車公司購買自小客車，向福灣公司辦理分期貸
    款，僅係由證人丙○○與被告己○○進行對保之手續。參以
    被告於99年3 月4 日本院審判時證稱：「（問：你對保使用
    的印章是你自己刻的還是丙○○刻的？）是丙○○刻的，丙○○有告訴我他刻比較便宜，一顆圖章30元。」、「（問：
    戊○○、甲○○的印章，印章上的字體與你的印章字體相同
    ，是不是都是丙○○刻的？提示）應該都是丙○○刻的，我
    確定。」等語（見本院99年3 月4 日審判筆錄）；於99年10
    月7 日本院審判時供稱：「對保的印章是我刻的，是在丙○○公司請他們公司刻的，比較便宜」（見本院99年10月7日
    審判筆錄）等語，則被告僅其一人於87年4 月15日與業務員
    丙○○進行對保手續，並在丙○○辦理對保時在附表編號1
    所示之附條件買賣合約私文書及附表編號2 所示之本票上簽
    名、蓋章，福灣汽車公司，並於87年4 月16日向交通部公路
    總局臺北區監理所基隆監理站提出動產擔保交易附條件買賣
    設定申請書（見偵緝字第450 號偵查卷第86頁），就被告己○○購買車號M5-8705 號自用小貨車1 輛辦理動產擔保設定
    登記，顯見業務員丙○○已經就被告購買自小貨車辦妥所有
    手續。進而可知被告己○○於97年9 月6 日通緝到案檢察官
    偵訊時供述：「（問：你再87年6 月間是否有向福灣公司買
    一輛福特汽車，有偽簽張元照及甲○○之簽名？）有、」「
    （問：提示福灣公司分期付款購車申請書、本票、附條件賣
    賣合約書，有無意見？）沒有意見，是我偽造的，名字是我
    簽的，印章是我去刻的，我承認這些事」（見97年偵緝字45
    0 號卷第24至25頁）等語，係屬真實。
  (五)又證人丙○○雖僅於被告告知後，即基於一般業務慣例，服
    務客人並代為刻印，另外篆刻被告己○○、證人戊○○、甲○○之印章，未善盡實際對保之責，然此係因其主觀上誤認
    被告己○○係其之前購車之證人乙○○之同居男朋友，且被
    告己○○、證人戊○○均係乙○○以1 萬元購車專案之連帶
    保人，另證人甲○○係乙○○之弟，渠等當時關係密切，且
    被告於於87年4 月1 日至位於上址彰泰汽車公司向業務員丙○○表示欲以上開購車專案購買自小貨車時，已經備妥2 位
    連帶保證人之所需資料，被告己○○並囑丙○○篆刻購車所
    需之印章，依照證人丙○○當時認知當時被告與證人乙○○
    為男女朋友關係之密，被告購車之連帶保證人當時均與被告
    關係密切，被告又甫為證人乙○○購買車輛擔任連帶保證人
    ，證人丙○○或為求省事，疏未另外求證，即誤信被告之言
    ，而未進行正常之對保程序，雖有不當，然其實無與被告共
    同偽造附表所示之私文書與本票之動機與必要，故此部分應
    認係被告基於單獨犯意而為，難認證人丙○○與被告有何犯
    意之聯絡。
  (六)至證人丙○○雖於本院審理中證述：其有依申請書上之電話
    撥打予連帶保證人徵信，然此情均為證人戊○○、甲○○所
    否認。就此，證人戊○○於本院證述其擔任乙○○購車之連
    帶保證人，係乙○○打電話給伊要伊到到彰化一同到公司辦
    理對保手續，又福灣公司於99年9 月2 日刑事陳報狀，載明
    福灣公司於87年間並無錄音設備即記錄，無從提供連帶保證
    人戊○○、甲○○之檔案資料，亦詳如前述，故無從證明證
    人丙○○此部分證述為真實，無從認定福灣公司確實於本件
    貸款申請之後，與證人戊○○、甲○○進行電話對保，此部
    分尚難為有利被告之認定。
  (七)綜上所述，被告所辯要屬事後卸責之詞，均無足採，本件事
    證明確，被告犯行應足認定。
二、新舊法比較：
    按行為後法律有變更者，適用行為時之法律。但行為後之法
    律有利於行為人者，適用最有利於行為人之法律，修正後刑
    法第2 條第1 項定有明文。查刑法業於94年2 月2 日修正公
    布，並自95年7 月1 日起施行，法律有下列變更，爰比較新
    舊法如下：
  (一)關於牽連犯部分，修正後刑法第55條已予刪除，惟被告所犯
    竊盜、行使偽造私文書、偽造有價證券及詐欺取財等部分，
    係於新法施行前所為，故以修正前之規定較有利於被告。
  (二)刑法第33條第5 款關於罰金刑之規定，由「罰金：銀元一元
    以上」，修正為「罰金：新臺幣一千元以上，以百元計算之
    」。而被告所犯偽造有價證券等罪，均有罰金刑之規定，經
    比較新、舊法結果，亦以行為時法即修正前刑法第33條第5
    款之規定，較有利於被告。
  (三)綜上所述，經本院綜合比較結果，修正後刑法之規定並非較
    有利於被告，參酌修正後刑法第2 條第1 項前段、但書規定
    之「從舊從輕」原則，本案應適用修正前前揭刑法規定為法
    條適用之依據。
  (四)又被告行為後，於95年6 月14日增定公佈刑法施行法第1 條
    之1 ，並自同年7 月1 日起施行，該條規定：「中華民國九
    十四年一月七日刑法修正施行後（按此日期係三讀通過之日
    期，實際修正公佈日為94年2 月2 日，施行日期為95年7 月
    1 日），刑法分則編所定罰金之貨幣單位為新臺幣。九十四
    年一月七日刑法修正時，刑法分則編未修正之條文定有罰金
    者，自九十四年一月七日刑法修正施行後，就其所定數額提
    高為三十倍。但七十二年六月二十六日至九十四年一月七日
    新增或修正之條文，就其所定數額提高為三倍」，已將刑法
    分則之貨幣單位定為「新臺幣」，並規定提高標準，且提高
    後之罰金最高數額，與刑法施行法第1 條之1 增訂前，刑法
    貨幣單位為銀元，依罰金罰鍰提高標準條例第1 條前段暨現
    行法規所定貨幣單位折算新臺幣條例第2 條所定比例換算結
    果並無不同，此部分非屬法律變更，且依罰金罰鍰提高標準
    條例第1 條但書規定「但法律已依一定比率規定罰金或罰鍰
    之數額或倍數者，依其規定」，顯見罰金罰鍰提高標準條例
    第1 條提高倍數之規定係屬補充規定，故上述條文施行後，
    自應逕依刑法施行法第1 條之1 定，故本件罰金刑之單位及
    提高標準，而不再適用罰金罰鍰提高標準條例第1 條前段之
    規定，附此敘明。
三、論罪科刑：
  (一)文書乃記載人類意思表示之方法，在同一文件內可同時記載
    多數人之意思表示，故一文件未必僅為單一之文書；如有不
    同之名義人在同一文件內，分別記載其意思表示時，則具有
    數文書之效力（最高法院87年度台上字第1565號判決意旨參
    照）。又同時偽造不同被害人之本票時，因其侵害數個人法
    益，係一行為犯數罪名，此與同時偽造同一被害人之多張本
    票時，其被害法益僅有一個，只成立單一之偽造有價證券罪
    名迥異。上訴人等二人共同偽造不同被害人之本票，縱依原
    判決所認定：其係同時為之，為一行為等情屬實。亦屬一行
    為犯數罪名，應依刑法第五十五條想像競合犯之規定，從一
    重處斷，（最高法院96年度台上字第2503號判決意旨參照）
    。另按行使偽造之有價證券以使人交付財物，本即含有詐欺
    之性質，如果所交付之財物，即係該證券本身之價值，其詐
    欺取財仍屬行使偽造有價證券之行為，不另論以詐欺取財罪
    ；但如行使該偽造之有價證券，係供擔保或作為新債清償而
    借款，則其借款之行為，已屬行使偽造有價證券行為以外之
    另一行為，應再論以詐欺取財罪，並依牽連犯關係，從一重
    處斷（最高法院90年度臺上字第5416號裁判意旨參照）。查
    被告以所竊得告訴人甲○○所有之身分證件，冒用告訴人戊○○、甲○○名義，簽立本票向福灣汽車公司辦理分期付款
    購買自小貨車，其簽立如附表編號2 所示之本票，其目的均
    在於擔保其借款，並非以偽造之本票使人交付該本票價值之
    財物甚明。
  (二)核被告所為，係犯刑法201 條第1 項之意圖供行使之用而偽
    造有價證券罪、第216 條、第210 條之行為偽造私文書罪、
    第320 條第1 項之竊盜罪、第339 條第1 項之詐欺取財罪。
    起訴書指被告就刑法第339 條第1 項部分構成刑法第339 條
    第2 項詐欺得利罪嫌，容有未洽，應予變更。被告於附表編
    號1 之私文書及附表編號2 本票「共同發票人」欄內，擅自
    偽造如附表所示戊○○、甲○○之簽名及印文，其偽造印章
    、署押及印文之行為為偽造有價證券及偽造私文書之部分行
    為；又其行使偽造有價證券之低度行為應為偽造有價證券之
    高度行為所吸收，其偽造私文書之低度行為，亦為行使偽造
    私文書之高度行為所吸收，均不另論罪。又其利用不知情之
    丙○○至不知情之印章店偽刻「戊○○」、「甲○○」印章
    各1 枚，為間接正犯。
  (三)被告己○○以一偽造行為同時同地偽造戊○○、甲○○之如
    附表編號1 、2 所示私文書及本票行為，係分別同時侵害2
    個人法益，均為想像競合犯，應各依一行使偽造私文書、偽
    造有價證券罪處斷。被告所犯上述竊盜、行使偽造私文書、
    偽造有價證券、及詐欺取財之間，有方法、目的之牽連關係
    ，依修正刪除前之刑法第55條後段規定，應從較重之偽造有
    價證券處斷。
  (四)本件被告己○○雖否認犯行，惟被告係因一時心生貪念，思
    慮未周而為本案犯行，偽造之本票僅1 紙，金額非鉅，並係
    為擔保之用，被告向福灣公司辦理分期付款購得該車輛後，
    已繳交19期分期款，該本票復未流通於社會中，對社會交易
    之影響程度尚非鉅大，其所為與藉偽造有價證券行為以擾亂
    票據正常流通之重大經濟犯罪行為仍屬有間，若仍量處被告
    偽造有價證券罪之最低刑度有期徒刑3 年，仍屬過重，被告
    所犯情輕法重，客觀上足以引起一般社會大眾普遍之同情，
    其犯罪情狀有可憫恕之情狀，爰依刑法第59條之規定，減輕
    其刑（刑法第59條，於94年2 月2 日修正公布，於95年7 月
    1 日生效施行，惟因該條規定，為法院就刑之酌減審認標準
    見解之明文化，非屬法律之變更，自無刑法第2 條第1 項新
    舊法比較適用之問題，此有最高法院95年5 月23日刑事庭第
    8 次會議決議可資參照。）。
  (五)爰審酌被告於未得戊○○、甲○○同意下，恣意以其名義偽
    造私文書持以行使，並簽發本票，其犯罪手法雖和平，惟其
    偽造本票之行為，影響他人權益，暨被告犯後猶否認犯行，
    犯後態度非佳等一切情狀，量處如主文所示之刑。又本案被
    告之犯罪時間，雖係於96年4 月24日之前，然本案所處刑度
    超過1 年6 月，依中華民國96年罪犯減刑條例第3 條第1 項
    第15款，屬不得減刑之例，附此敘明。
四、沒收部分：
  (一)偽造之「戊○○」、「甲○○」印章各1 枚及附表編號1 所
    示私文書上偽造之「戊○○」、「甲○○」簽名及印文應依
    刑法第219 條之規定，併予宣告沒收。末按票據之偽造或票
    據上簽名之偽造，不影響於真正簽名之效力，票據法第15條
    定有明文。本案如附表編號2 所示本票，僅「戊○○」、「
    甲○○」部分為偽造，其餘之簽名既為真正，仍屬有效之票
    據，不在應依法沒收之列（最高法院84年臺上字第1550號判
    例意旨可資參照），惟被告偽造「戊○○」、甲○○」為共
    同發票人部分，仍應依刑法第205 條之規定宣告沒收。該本
    票偽造部分既經宣告沒收，其上偽造之「戊○○」、「甲○○」署名及印文自當兼括及之，無庸再依刑法第219 條之規
    定重複諭知沒收，併此敘明。
據上論斷，應依刑事訴訟法第299 條第1 項前段、第300 條，刑
法第2 條第1 項、第201 條第1 項、第216 條、第210 條、第
320 條第1 項、第339 條第1 項、第55條（修正前）、第59條、
第205 條、第219 條，刑法施行法第1 條之1 ，決如主文。
本案經檢察官丁○○到庭執行職務。
中    華    民    國    99    年    10    月    29    日
                  刑事刑四庭審判長法  官  鄭景文
                                  法  官  施添寶
                                  法  官  黃永定
以上正本證明與原本無異。
如不服本判決應於收受送達後10日內向本院提出上訴書狀，並應
敘述具體理由；其未敘述上訴理由者，應於上訴期間屆滿後20日
內向本院補提理由書（均須按他造當事人之人數附繕本）「切勿
逕送上級法院」。
中    華    民    國    99    年    10    月    29    日
                                書記官  劉珍珍
附錄本案論罪科刑依據之法條：
刑法第201條：
意圖供行使之用，而偽造、變造公債票、公司股票或其他有價證
券者，處三年以上十年以下有期徒刑，得併科三千元以下罰金。
行使偽造、變造之公債票、公司股票或其他有價證券，或意圖供
行使之用，而收集或交付於人者，處一年以上七年以下有期徒刑
，得併科三千元以下罰金。
刑法第216條：
行使第二百十條至第二百十五條之文書者，依偽造、變造文書或
登載不實事項或使登載不實事項之規定處斷。
刑法第210條：
偽造、變造私文書，足以生損害於公眾或他人者，處五年以下有
期徒刑。
刑法第320條
意圖為自己或第三人不法之所有，而竊取他人之動產者，為竊盜
罪，處5 年以下有期徒刑、拘役或5 百元以下罰金。
意圖為自己或第三人不法之利益，而竊佔他人之不動產者，依前
項之規定處斷。
前二項之未遂犯罰之。
刑法第339條
意圖為自己或第三人不法之所有，以詐術使人將本人或第三人之
物交付者，處5 年以下有期徒刑、拘役或科或併科1 千元以下罰
金。
以前項方法得財產上不法之利益或使第三人得之者，亦同。
前二項之未遂犯罰之。
附表：
┌──┬───────────┬──────────────┐
│    │                      │                            │
│編號│文件及票據名稱        │ 備                      註 │
│    │                      │                            │
├──┼───────────┼──────────────┤
│ 1  │附條件買賣合約        │偽造「戊○○」、「甲○○」簽│
│    │                      │名各2 枚、印文各2 枚。      │
├──┼───────────┼──────────────┤
│ 2  │本票                  │票載金額350000元，票載發票日│
│    │                      │期87年4 月15日，票載到期日87│
│    │                      │年6 月15日（共同發票人欄偽造│
│    │                      │「戊○○」、「甲○○」簽名各│
│    │                      │1枚 、印文各1 枚）          │
└──┴───────────┴──────────────┘

司法院資訊處製作；財團法人民間司法改革基金會備份。
